臺灣新竹地方法院民事裁定  
110年度抗字第14號
抗  告  人  阡郁資產管理有限公司

法定代理人  張婷    


相  對  人  張淑華  
上列當事人間本票裁定事件，抗告人對於民國109年12月29日本
院所為之109年度司票字第2274號裁定提起抗告，本院裁定如下
：
    主  文
抗告駁回。
抗告費用由抗告人負擔。
    理  由
一、按執票人向本票發票人行使追索權時，得聲請法院裁定後強
    制執行，票據法第123條定有明文。而本票執票人依上揭規
    定，聲請法院裁定許可對發票人強制執行係屬非訟事件，此
    項聲請之裁定及抗告法院之裁定，僅依非訟事件程序，以審
    查強制執行許可與否，並無確定實體上法律關係存否之效力
    ，如發票人就票據債務之存否有爭執時，應由發票人提起確
    認之訴，以資解決（最高法院56年度台抗字第714號、57年
    度台抗字第76號民事判決意旨參照）。又本票發票人所提時
    效抗辯，屬實體法律關係存否之抗辯，抗告法院於該非訟程
    序中自不得審酌；且非訟事件之裁定，得不經言詞辯論，抗
    告人提出時效抗辯，相對人或亦有時效起算點、時效中斷、
    不完成等妨害時效抗辯事由而不及主張，有礙其防禦之實施
    ，故抗告法院不得審酌其時效抗辯，本票上必要記載事項如
    已具備，其付款期限並已屆至者，法院裁定即應准予強制執
    行（臺灣高等法院暨所屬法院99年法律座談會民事類提案第
    14號、94年法律座談會民事類提案第15號、91年法律座談會
    民事類提案第10號研討結果，最高法院94年度台抗字第90號
    裁定意旨參照）。
二、本件抗告意旨略以：相對人所執抗告人於民國106年12月22
    日所簽發、票面金額新臺幣30,000,000元、未載到期日之本
    票（下稱系爭本票），經鈞院以原裁定許可強制執行。惟系
    爭本票自發票日（即106年12月22日）起算3年至109年12月2
    2日止，已逾票據法第22條規定之3年時效期間，相對人遲至
    109年12月25日始具狀向鈞院聲請裁定許可強制執行，依系
    爭本票外觀即可認定已罹於3年時效期間，為此爰提起抗告
    ，請求廢棄原裁定等語。
三、經查，本件相對人主張執有抗告人所簽發之系爭本票，約定
    免除作成拒絕證書，因屆期提示未獲付款，乃依票據法第12
    3條聲請裁定許可強制執行等情，已據提出與所述相符之系
    爭本票為證。而本票准許強制執行之裁定，係屬非訟事件裁
    定，為裁定之法院僅就本票為形式上審查，以決定強制執行
    許可與否，並無確定實體上法律關係存否之效力，為裁定之
    法院亦無從為實體法律關係之認定。本件相對人提出之系爭
    本票，其中既記載其為本票及無條件擔任兌付之文字，並已
    記載抗告人為發票人、發票日及票面金額，則原審就系爭本
    票為形式上之審查，認其已具備本票各項應記載事項，合於
    票據法第120條規定，為有效之本票，乃裁定准許強制執行
    ，並無不合。至抗告意旨所指系爭本票請求權已罹於時效等
    情，縱使屬實，依前揭規定及說明，仍屬實體事項之爭執，
    非屬法院於非訟事件性質之本票裁定程序所得調查審究，抗
    告人應另循訴訟程序謀求解決，尚不得於本件非訟程序中為
    此爭執，抗告法院亦不得予以審究，本件仍應為許可強制執
    行之裁定。從而，抗告意旨指摘原裁定不當，求予廢棄，為
    無理由，應予駁回。
四、據上論結，本件抗告為無理由，依非訟事件法第46條、第21
    條第2項、第24條第1項，民事訴訟法第495條之1第1項、第4
    49條第1項、第95條、第78條，裁定如主文。
中　　華　　民　　國　　110 　年　　3 　　月　　12　　日
                  民事第一庭審判長法  官  楊明箴
                                  法  官  王碧瑩
                                  法  官  蔡欣怡
以上正本係照原本作成。　　　　　　　　　　　　　　　　　
如不服本裁定，僅得於收受本裁定正本送達後10日內，以適用法
規顯有錯誤為理由，向本院提出再抗告狀( 須附繕本一份及繳納
再抗告裁判費新台幣1,000元 )。 
中　　華　　民　　國　　110 　年　　3 　　月　　12　　日
                                  書記官  謝國聖